【裁判字號】    99,監宣,87
【裁判日期】    991019
【裁判案由】    監護宣告
【裁判全文】
臺灣雲林地方法院民事裁定              99年度監宣字第87號
聲  請  人  甲○○○
相  對  人  丙○○
關  係  人  乙○○
上列聲請人聲請監護宣告事件，本院裁定如下：
    主    文
宣告丙○○（男、民國○○年○○月○○日生、國民身分證統一編號：
Ｚ000000000號）為受監護宣告之人。
選定甲○○○（女、民國○○年○○月○○日生、國民身分證統一編號
：Ｚ000000000號）為受監護宣告人之監護人。
指定乙○○（男、民國○○年○○月○○日生、國民身分證統一編號：
Ｚ000000000號）為會同開具財產清冊之人。
聲請費用新臺幣壹仟元由受監護宣告之人負擔。
    理    由
一、聲請意旨略以：聲請人甲○○○為相對人之配偶，關係人乙○○則為相對人之次子。相對人於民國（下同）97年03月19
    日起罹患腦中風，雖送醫診治但不見起色，近日甚且已因精
    神障礙或其他心智缺陷，致不能為意思表示或受意思表示，
    或不能辨識意思表示之效果，有診斷證明書可證。爰依民法
    第14條第1 項、民事訴訟法第597 條第1 項之規定，聲請對
    其為監護之宣告，並依民法第1111條之規定，指定聲請人為
    相對人之監護人，暨指定關係人乙○○為會同開具財產清冊
    之人，且命相對人之監護人及會同開具財產清冊之人於監護
    開始後二個月內開具財產清冊陳報鈞院等語。
二、按對於因精神障礙或其他心智缺陷，致不能為意思表示或受
    意思表示，或不能辨識其意思表示之效果者，法院得因本人
    、配偶、四親等內之親屬、最近一年有同居事實之其他親屬
    、檢察官、主管機關或社會福利機構之聲請，為監護之宣告
    。受監護宣告之人應置監護人；法院為監護之宣告時，應依
    職權就配偶、四親等內之親屬、最近一年有同居事實之其他
    親屬、主管機關、社會福利機構或其他適當之人選定一人或
    數人為監護人，並同時指定會同開具財產清冊之人。法院為
    前項選定及指定前，得命主管機關或社會福利機構進行訪視
    ，提出調查報告及建議。監護之聲請人或利害關係人亦得提
    出相關資料或證據，供法院斟酌。法院選定監護人時，應依
    受監護宣告之人之最佳利益，優先考量受監護宣告之人之意
    見，審酌一切情狀，並注意下列事項：(一)受監護宣告之人之
    身心狀態與生活及財產狀況。(二)受監護宣告之人與其配偶、
    子女或其他共同生活之人間之情感狀況。(三)監護人之職業、
    經歷、意見及其與受監護宣告之人之利害關係。(四)法人為監
    護人時，其事業之種類與內容，法人及其代表人與受監護宣
    告之人之利害關係，民法第14條第1 項、第1110條、第1111
    條、第1111條之1 分別定有明文。
三、經查，聲請人之上開主張，業據其提出戶籍謄本、台大醫院
    雲林分院診斷證明書、中華民國身心障礙手冊等件為證，且
    相對人經本院法官在鑑定人即廖寶全診所醫師廖寶全前呼喚
    其姓名均無反應，並經鑑定人廖寶全醫師鑑定稱：相對人是
    因顱內出血經手術治療的病人，身上插有鼻、氣切、尿管，
    其意識僵呆，雖可睜眼凝視，但無眼神接觸，亦不能言語，
    也無法與外界溝通，對疼痛尚有反應，但未見任何隨意性動
    作，也無法配合任何指示動作，四肢關節有僵硬的現象，日
    常生活起居需專人抽痰、照顧，目前相對人精神及心智狀況
    已達不能為意思表示或受意思表示或不能辨識其意思表示效
    果之程度等語，有鑑定筆錄在卷可稽，堪信聲請人之主張屬
    實。本院審酌上情，認為相對人現已呈現重度智能及言語障
    礙狀態，而無法表達其內心意思，日常生活起居均須他人協
    助照護，已達不能為意思表示或受意思表示，或不能辨識其
    意思表示效果之情狀，故聲請人聲請對相對人為監護之宣告
    為有理由，應予准許。
四、次查，聲請人為受監護宣告人之配偶，相對人除子女林育正
    已歿外，另育有子女林窈如、林柔伸、乙○○等人，有戶籍
    謄本、親屬系統表附卷可參。本院審酌上情，並考量聲請人
    甲○○○為受監護宣告人之配偶，受監護宣告人目前係由其
    負主要照顧責任，且其有意願擔任受監護宣告人之監護人，
    而其他親屬亦同意聲請人擔任受監護宣告人之監護人，有同
    意書在卷可按等情狀，認聲請人甲○○○應有監護受監護宣
    告人之能力，並適於任之，是由聲請人甲○○○任監護人，
    符合受監護宣告人之最佳利益，爰依民法第1111條第1 項之
    規定，選定聲請人甲○○○為受監護宣告人丙○○之監護人
    。另本院參酌關係人乙○○為受監護宣告人丙○○之次子，
    且有擔任會同開具財產清冊之人之意願，其他親屬亦同意由
    其擔任會同開具財產清冊之人，有同意書在卷可查，爰依上
    揭規定，指定關係人乙○○為會同開具財產清冊之人。
五、依民事訴訟法第608條第1項，裁定如主文。
中    華    民    國    99    年    10    月    19   日
                          家事法庭法官  潘雅惠
以上正本係照原本作成。
如不服本裁定關於選定監護人及指定會同開具財產清冊之人等部
分，應於送達後十日內向本院提出抗告狀，並繳納抗告費新臺幣
1,000 元；其餘關於宣告監護之部分，不得抗告。
中    華    民    國    99    年    10    月  19   日
                                書記官  陳美華
附錄：
民法第1099條第1項：
監護開始時，監護人對於受監護人之財產，應依規定會同遺囑指
定、當地直轄市、縣（市）政府指派或法院指定之人，於二個月
內開具財產清冊，並陳報法院。

司法院資訊處製作；財團法人民間司法改革基金會備份。
